【裁判字號】    98,訴,3774
【裁判日期】    981230
【裁判案由】    妨害性自主罪
【裁判全文】
臺灣臺中地方法院刑事判決              98年度訴字第3774號
公  訴  人  臺灣臺中地方法院檢察署檢察官
被      告  0000-0000.
指定辯護人  本院公設辯護人  甲○○
上列被告因妨害性自主罪案件，經檢察官提起公訴（98年度偵字
第21803號），本院判決如下：
    主    文
0000-00000C對於女子利用其心智缺陷之情形，不知抗拒而為性
交，處有期徒刑壹年拾月，緩刑肆年，緩刑期間付保護管束。
    犯罪事實
一、0000-00000C（下稱乙男，真實姓名、年籍均詳卷）與甲女
    （代號0000-00000，真實姓名、年籍均詳卷）係女婿與岳母
    關係。因甲女患有重度智能障礙，長期被安置在臺中市華穗
    護理之家，僅於假日期間，始返回乙男位於臺中市北屯區之
    處所（詳細地址詳卷），與女兒及其家人團聚，嗣於民國98
    年7月12日13時許，因甲女之女兒即被告之妻0000-00000A（
    下稱丙女，真實姓名、年籍均詳卷）出國遊玩，乃委由乙男
    至前開華穗護理之家帶回甲女，詎於同日14時許，乙男在上
    開住處內，因甲女尿濕衣褲，乙男於該住處浴室幫甲女沖洗
    之際，碰觸甲女之下體，乙男因見甲女心智有缺陷不知抗拒
    ，竟基於乘機性交之故意，在該處將甲女坐放於該處馬桶之
    上，隨即以其性器進入甲女之性器內而為性交之行為。嗣於
    同日17時許，乙男將甲女帶回前開華穗護理之家後，由看護
    帶甲女上廁所時，發覺甲女之下體沾有血跡，經送澄清醫院
    就醫並通報臺中市政府社會局，始查悉上情。
二、案經臺中市警察局移送臺灣臺中地方法院檢察署檢察官偵查
    起訴。
    理    由
一、證據能力部分：
  (一)按被告以外之人於審判外之陳述，雖不符刑事訴訟法第159
    條之1至之4之規定，而經當事人於審判程序同意作為證據，
    法院審酌該言詞陳述或書面陳述作成時之情況，認為適當者
    ，亦得為證據，刑事訴訟法第159條之5第1項定有明文。查
    被告甲男及指定辯護人對於以下之供述證據則同意作為證據
    ，本院認各該陳述作成時之情況，並無不當之情形，自得引
    為判決參考之依據，合先敘明。
  (二)本案認定犯罪事實所憑之非供述證據，均無違反法定程序而
    取得之情形，依刑事訴訟法第158條之4反面規定，均有證據
    能力。
二、認定犯罪事實所憑之證據及理由：
  (一)被告於警詢、偵訊及本院準備程序、審理時之自白。
  (二)證人丙女於偵訊時之證詞。
  (三)澄清綜合醫院受理疑似性侵害事件驗傷診斷書1份。
  (四)被害人甲女係智能不足，重度智障者，有中華民國重度智障
    殘障手冊影本1份在卷可參。
  (五)綜上所述，被告自白核與事實相符，本件事證明確，被告上
    揭犯行堪以認定。
三、論罪科刑之理由：
  (一)核被告所為，係犯刑法第225條第1項之乘機性交罪。
  (二)按刑法第59條規定犯罪之情狀可憫恕者，得酌量減輕其刑，
    其所謂「犯罪之情狀」，與同法第57條規定科刑時應審酌之
    一切情狀，並非有截然不同之領域，於裁判上酌減其刑時，
    應就犯罪一切情狀（包括第57條所列舉之10款事項），予以
    全盤考量，審酌其犯罪有無可憫恕之事由（即有無特殊之原
    因與環境，在客觀上足以引起一般同情，以及宣告法定低度
    刑，是否猶嫌過重等等），以為判斷。次按刑法第225條第1
    項之乘機性交罪，其法定刑為「三年以上十年以下有期徒刑
    」，乃考量對於男女不能或不知抗拒之保護而科以較重之刑
    度，故非不得依其原因動機、客觀犯罪情節及主觀惡性等加
    以綜合考量情狀，是否有可憫恕之處，適用刑法第59條之規
    定酌量減輕其刑，期使個案裁判之量刑，能斟酌至當，符合
    比例原則。查被告與甲女係女婿與岳母關係，因甲女患有重
    度智能障礙，被告出於一時衝動所為，要與加諸暴力強制或
    刻意欺詐、誘使手段等情節有別，對法益侵害之程度較輕，
    且被害人甲女雖有重度智能障礙，其於本院審理時到庭，則
    能清楚陳述被告之全名，雖於訊問時被告之身分時一度出現
    錯誤，疑有失神之情形，惟短暫期間即又恢復較為正常之狀
    態，且於本院及檢察官訊問時均明白表示願意原諒被告等情
    ，有本院審理筆錄可憑，本院認上開陳述應可採信，另被害
    人甲女之女兒即被告之妻丙女、0000-00000B（真實姓名、
    年籍均詳卷）、被害人之2位弟弟均願原諒被告等情，亦有
    相關之陳情狀等附卷可稽，顯示被告事後確已向家人表達深
    感悔悟之情，衡其情節，客觀上足以引起一般同情，顯可憫
    恕，倘科以最低度刑仍嫌過重，誠屬法重情輕，爰依刑法第
    59 條規定，酌量減輕其刑。
  (三)爰審酌被告為滿足一己性慾，趁與被害人A1獨處機會而為乘
    機性交行為，對被害人身心造成一定程度之創傷，被告犯罪
    之動機、目的、手段、犯後已坦承犯行等一切情狀，量處被
    告如主文所示之刑，以示懲儆。查被告前未曾受有期徒刑以
    上刑之宣告，有臺灣高等法院被告前案紀錄表在卷可憑，茲
    念被告一時失慮，致罹刑章，並取得被害人及其相關家人之
    諒解，且被害人之女丙女亦表示家中經濟均由被告負擔，本
    院綜合考量上情，認為被告經此偵審程序教訓，當知所警惕
    而無再犯之虞，為免被告家庭破裂反造成另一次之傷害，認
    對被告所宣告之刑以暫不執行為適當，爰併依刑法第74條第
    1項第1款之規定，諭知緩刑4年，以勵自新，復依刑法第93
    條第1項第1款之規定，諭知於緩刑期間付保護管束，由專人
    予以輔導，以觀後效。
四、應適用之法條：
  (一)刑事訴訟法第299條第1項前段。
  (二)刑法第225條第1項、第59條、第74條第1項第1款、第93條第
    1項第1款。
本案經檢察官乙○○到庭執行職務。
中    華    民    國    98    年    12    月    30    日
           刑事第十六庭  審判長法  官  巫淑芳
                               法  官  劉麗瑛
                               法  官  黃建都
以上正本證明與原本無異。
如不服本判決應於收受判決後10日內向本院提出上訴書狀，並應
敘述具體理由；其未敘述上訴理由者，應於上訴期間屆滿後20日
內向本院補提理由書（均須按他造當事人之人數附繕本）「切勿
逕送上級法院」。
                                書記官  賴玉真
中    華    民    國    98    年    12    月    30    日
附錄論罪科刑法條
刑法第225條第1項：
對於男女利用其精神、身體障礙、心智缺陷或其他相類之情形，
不能或不知抗拒而為性交者，處3年以上10年以下有期徒刑。

司法院資訊處製作；財團法人民間司法改革基金會備份。
